臺灣臺北地方法院民事裁定
111年度消債更字第113號
聲  請  人  
即  債務人    黃佩君    住臺北市○○區○○○路0段000巷0                           弄00號0樓

代  理  人    陶光星律師(法扶律師)  


(法扶律師)    陶光星律師

相  對  人  
即  債權人    花旗(台灣)商業銀行股份有限公司


法定代理人    莫兆鴻


相  對  人  
即  債權人    台新國際商業銀行股份有限公司

法定代理人    尚瑞強

相  對  人  
即  債權人    凱基商業銀行股份有限公司


法定代理人    魏寶生


上列當事人間聲請更生事件事件，本院裁定如下：
    主  文
聲請駁回。
聲請程序費用由債務人負擔。
    理  由
一、按債務人不能清償債務或有不能清償之虞者，得依本條例所
    定更生或清算程序，清理其債務；聲請更生或清算不合程式
    或不備其他要件者，法院應以裁定駁回之，但其情形可以補
    正者，法院應定期間先命補正；消費者債務清理條例（下稱
    消債條例）第3條、第8條分別定有明文。衡以消費者債務清
    理條例之立法目的，在於經濟上陷於困境之消費者，若任其
    於惡性循環之債務窘境中自生自滅，其將衍生嚴重之社會問
    題，致難以維持安定之社會經濟秩序，故有予以分別情形依
    更生或清算之程序清理其債務之必要，藉以妥適調整其與相
    關債權人間之權利義務關係，以謀求消費者經濟生活之更生
    機會，健全社會經濟發展。惟私法上債之關係，係以當事人
    間之信賴關係為基礎，為社會經濟組織之重要支柱，故當事
    人於以法律行為追求自己之利益之際，亦應顧及對方之利益
    ，並考量債權債務在社會上的作用，本於誠實及信用之原則
    ，行使其債權及履行其債務，故消費者欲以消債條例調整其
    所負義務，自應本於誠信原則之本旨，僅在其不能清償債務
    或有不能清償之虞而使其陷於經濟上之困境時，始得准許之
    ，以避免藉此善意之立法而惡意圖謀減免債務，致使社會陷
    於道德危險。又於聲請更生或清算時，法院審酌上開條文所
    謂「不能清償或有不能清償之虞」，允宜綜衡債務人全部收
    支、信用、財產及勞力（技術）狀況，評估是否因負擔債務
    ，而不能維持人性尊嚴之最基本生活條件，所陳報之各項支
    出，是否確屬必要性之支出，如曾有協商方案或受強制執行
    ，其協商條件或強制執行後所餘是否已無法兼顧個人生活之
    基本需求等情，為其判斷之準據。
二、本件聲請意旨略以：聲請人積欠金融機構等債務金額計新臺
    幣（下同）1,345,807元，於5年內未從事營業活動，且有不
    能清償債務之情事。聲請人目前任職於優勝美地生活顧問公
    司，每月固定收入薪資約為22,905元，每月個人生活費用支
    出約21,202元。聲請人於民國110年9月向鈞院聲請消費者債
    務清理前置調解，因聲請人每月收入扣除生活必要支出後，
    每月至多僅能清償債權人1,703元，因而無法負擔債權人所
    提還款方案，致前置調解不成立。爰依法聲請鈞院准予裁定
    本件開始更生程序等語。
三、經查：
 (一)聲請人於110年9月向本院聲請債務清理之前置調解，聲請
     人提出之還款方案為每月償還2,000元，共72期，總額144,
     000元，然最大債權銀行花旗(台灣)商業銀行股份有限公司
     （下稱花旗銀行）提出每月償還10,900元，共180期，總額
     1,389,278元。聲請人表示無法負擔從而無法達成協議，調
     解不成立，此有調解程序筆錄、調解不成立證明書附於本
     院110年度司消債調字第292號卷（下稱調解卷）可參（見
     調解卷第58至67頁）。是以，聲請人據以聲請更生，本院
     自應綜合聲請人目前全部收支及財產狀況，評估是否已不
     能維持符合人性尊嚴之最基本生活條件，而有消債條例第3
     條規定之「不能清償債務或有不能清償之虞」之情事。　
 (二)聲請人主張之前開事實，業據提出其財產及收支狀況說明
     書、聲請人之債權人清冊、財團法人金融聯合徵信中心查
     詢當事人綜合信用報告回覆書、109年度綜合所得稅各類所
     得資料清單、全國財產稅總歸戶財產查詢清單、勞工保險
     被保險人投保資料表暨明細、存摺、薪資收入明細表等件
     資料為證（見調解卷第10至46頁、本院卷第59至165、107
     至頁）。經核：　
   1.聲請人之平均每月收入狀況： 
　　 承上所述，聲請人目前任職於優勝美地，每月收入約13,16
　　 7元至26,000元不等，平均每月22,905元，並提出中108 年
     度至109年度綜合所得稅各類所得資料清單、勞工保險被保
     險人投保資料表、郵政存簿儲金簿、薪資收入明細表等件
     資料為證（見調解卷第10至46頁、本院卷第59至165、107
     至頁）。本院爰以每月收入22,905元，作為計算其收入狀
     況之依據。
   2.聲請人之支出狀況：
     按債務人必要生活費用，以最近一年衛生福利部或直轄市
     政府所公告當地區每人每月最低生活費1.2倍定之；受扶養
     者之必要生活費用，準用第1項規定計算基準數額，並依債
     務人依法應負擔扶養義務之比例認定之；債務人聲請更生
     或清算時所提財產及收入狀況說明書，其表明每月必要支
     出之數額，與本條例第64條之2第1項、第2項規定之認定標
     準相符者，毋庸記載原因、種類及提出證明文件，消債條
     例第64條之2第1項、第2項，消費者債務清理條例施行細則
     第21條之1第3項定有明文。查聲請人主張其每月必要生活
     費用應以臺北市110年度最低生活費之1.2倍即21,202元計
     算(見本院卷第45頁)。是本院認聲請人之每月生活必要費
     用應以21,202元認列。
　 3.聲請人之財產狀況：
　　 依聲請人所陳報之全國財產稅總歸戶財產查詢清單、存摺
     等資料所示，聲請人名下如附表所示之財產，其價值共計1
     ,120萬2,856元，似無不能清償債務情事。聲請人於本院11
     1年3月25日庭期調查訊問時陳稱，附表編號7、8、9之墓園
     (火化土葬區、功德牌位)各6筆、生前契約4筆，皆係遭人
     詐騙所購買，市值亦詐騙集團跟聲請人說明的，實際上並
     無價值等語，有該期日筆錄在卷（見本院卷第239頁）。惟
     查聲請人既認其所陳報之市值為假，聲請人亦無提出真實
     之估價單以證明系爭財產之價值無法償還所積欠之債務
　　 ，且聲請人從103至105年間先後換了許多仲介，期間亦無
     見聲請人向所屬主管機關查詢這些仲介是否為立案許可的
     不動產經紀業者或合格登記的殯葬業者。又附表編號7、8
　　 、9之資產價值，按聲請人陳報之市值，即便經折價5成後
　　 ，仍有約660萬元之價值，亦足以償還聲請人所欠之款項，
     審酌上述理由及聲請人之、財產、目前生活必要支出情形
　　 ，以及參諸全體債權人之債權數額與債務人間之利益衡平
     等客觀因素為綜合判斷，堪認聲請人客觀上之經濟狀態仍
     具有清償能力，自難遽認其有不能清償債務或不能清償債
     務之虞之情事存在。
四、綜上所述，本件聲請人具有相當之財產，並無不能清償債務
    或有不能清償之虞之情事存在，是其本件更生之聲請於法未
    合，應予駁回。
五、結論：本件聲請為無理由，應予駁回，爰裁定如主文。
中　　華　　民　　國　　111 　年　　5 　　月　　24　　日
              民事第二庭    法　官　蒲心智
以上正本係照原本作成。
如不服本裁定應於送達後10日內向本院提出抗告狀，並繳納抗告
費新臺幣1,000元。　　　　　　　
中　　華　　民　　國　　111 　年　　5 　　月　　24　　日
                            書記官  潘惠敏
　　　　　　　
附表
編號 財產項目 備註 1 郵局存款94元  2 第一銀行存款12元  3 國泰世華銀行存款5元  4 中信銀行存款2,605元  5 新光銀行存款1元  6 台北富邦銀行存款139元  7 新北市○○區○○○段○○○○段00000000000000000000地號土地 （即淡水宜城墓園永久使用權狀：火化土葬區編號0000000、0000000、0000000、0000000、0000000、0000000） 債務人陳報其購買價格為新臺幣（下同）1,66萬8,000元，目前市值共計870萬元（計算式 ：30萬元＋840萬元＝870萬元） 8 淡水宜城墓園永久使用權狀：功德牌位編號0000000、0000000、0000000、0000000、0000000、0000000 債務人陳報其購買價格為52萬8,000元，目前市值為210萬元 9 緣吉祥生前契約（契約編號：009973、009979）暨琉璃骨灰罐提貨憑證（高級藝術骨函代保管單編號：UL860221、UL860222） 債務人陳報其購買價格為28萬元，目前市值為40萬元 財產價值共計為1,120萬2,856元 （計算式：94元＋12元＋5元＋2,605元＋1元＋139元＋870萬元＋210萬元＋40萬元＝1,120萬2,856元）